臺灣高等法院民事判決　　　　　　　　100年度建再易字第6號
再審原告　　關壯偉
再審被告　　嚴大駿
上列當事人間減少價金等事件，再審原告對於中華民國100年9月
6日本院100年度建上易字第39號確定判決提起再審之訴，本院判
決如下：
    主  文
再審之訴駁回。
再審訴訟費用由再審原告負擔。
    事實及理由
一、本件再審原告起訴主張：(一)關於適用法規顯有錯誤部分：依
    訴外人陳蔚茹民國98年3月17日臺北民權郵局第760號存證信
    函係表示解除契約，惟其所附之臺北市土木技師公會報告內
    容：「10.2建議：鑑定標的物主體結構進行鋼筋防腐蝕作業
    或結構補強作業為宜，以確保結構安全，惟維修工作應委由
    開業專業技師或建築師監督辦理。」等語，所指瑕疵究係得
    解除契約，抑或得請求減少價金，實屬不明，則依最高法院
    96年度臺上字第1277號判決意旨，尚難以此即逕認再審原告
    於接獲上揭存證信函時即知悉系爭瑕疵之存在，是原確定判
    決認定再審原告於接獲上揭存證信函時即知悉系爭瑕疵之存
    在等語，其適用法規顯有錯誤。(二)關於足以影響判決之重要
    證據漏未斟酌之部分：再審原告與訴外人陳蔚茹間買賣契約
    第9條第3項第2款之關於氯離子鑑定之約定為足以影響判決
    之重要證據，原確定判決漏未斟酌，茲分述如次：1.訴外人
    陳蔚茹申請臺北市土木技師公會鑑定時，未通知再審原告到
    場，且上揭存證信函僅附鑑定報告封面、目錄及第5至7頁，
    再審原告無法得知全貌，尤其相關會勘紀錄如何進行？如何
    採樣？採樣係由何人監督？等項均無從得知，就此殘缺報告
    內容，豈能謂再審原告於收受上揭部分鑑定報告時，即知系
    爭房屋有瑕疵？2.依再審原告與陳蔚茹間買賣契約第9條第3
    項第2款約定，氯離子檢測應就「樑柱、樓板及剪力牆」採
    樣鑑定，惟上揭鑑定僅就「樑」為鑑定，與上揭約定不符，
    亦與嗣後臺灣省土木技師公會鑑定時，係就「樑、柱、板」
    採樣明顯不同，前揭臺北市土木技師公會之鑑定是否客觀、
    無疑？有待考驗，則原確定判決欲以上揭臺北市土木技師公
    會鑑定結論為判斷依據，即有可議。3.臺北市土木技師公會
    之鑑定結果，客廳樑、臥室樑、臥室樑氯離子含量分別為
    0.7733kg/m3、0.7486kg/m3、0.4324kg/m3；而臺灣省土木
    技師公會鑑定結果，樓板分別為0.29kg/m3、0.44kg/m3，樑
    分別為0.95kg/m3、0.92kg/m3，柱分別為0.72kg/m3、0.85
    kg/m3，單就樑部分之鑑定結果相差約達0.2kg/m3，二份鑑
    定報告結果明顯不同，當不能遽認臺北市土木技師公會之鑑
    定報告不能質疑。4.臺北市土木技師公會鑑定報告為私文書
    且為影本，尚不能證明內容為真實，且鑑定結果僅需就系爭
    房屋鋼筋防腐或結構為補強，陳蔚茹上揭存證信函卻請求解
    除契約，更令再審原告質疑該鑑定結論。5.因此，縱再審原
    告曾收受上揭存證信函及臺北市土木技師公會鑑定報告影本
    ，因該報告內容有上揭疑義，且再審原告復未能進入系爭房
    屋查看屋況，當不能以再審原告曾收受上揭存證信函及鑑定
    報告內容，即遽認再審原告於當時已知悉系爭房屋之瑕疵係
    得解除契約抑或得請求減少價金，自應以再審原告確知時起
    算始為合理，即於99年5月5日閱覽臺灣臺北地方法院98年度
    訴字第1307號再審原告與訴外人陳蔚茹間訴訟案卷確知瑕疵
    時為起算日始為適當，再審原告於99年6月30日收受臺灣臺
    北地方法院98年度訴字第1307號判決於20日之上訴期間屆滿
    ，甘服判決未上訴後，於99年8月4日以起訴狀通知再審被告
    ，並訴請減少價金，應無怠於通知而視為承認所受領物之情
    形云云，爰依民事訴訟法第496條第1項第1款、第497條規定
    ，提起本件再審之訴，並聲明：本院100年度建上易字第39
    號原確定判決廢棄，並駁回再審被告在前訴訟程序之第二審
    上訴。
二、本件再審之訴顯無理由，未行言詞辯論，故無再審被告聲明
    及陳述。
三、關於民事訴訟法第496條第1項第1款適用法規顯有錯誤部分
    ：
    按民事訴訟法第496條第1項第1款所謂適用法規顯有錯誤，
    對第二審確定判決言，應以該判決所認定之事實而為之法律
    上判斷，有適用法規顯有錯誤之情形為限（最高法院71年度
    臺再字第30號判例意旨參照）。次按適用法規顯有錯誤者，
    係指確定判決顯然不合於法律規定，或與司法院現尚有效及
    大法官會議之解釋，或最高法院尚有效之判例顯然違反者而
    言（最高法院57年度臺上字第1091號、60年度臺再字第170
    號判例意旨參照）查，本件再審原告指摘原確定判決認定其
    知悉該事件訟爭之房屋有鋼筋混凝土之氯離子含量高於國家
    標準之瑕疵，依最高法院96年度臺上字第1277號判決意旨，
    尚難以原審原告收受上揭存證信函時為知悉系爭瑕疵為斷，
    此外，未指摘本院確定判決有何顯然不合於法律規定，或與
    司法院現尚有效及大法官會議之解釋，或最高法院尚有效之
    判例顯然違反之情事，自難認有此再審事由，其再審之訴，
    顯然無理由。
四、關於關於原確定判決就足以影響判決之重要證據漏未斟酌之
    部分：
    按對於第二審確定終局裁判，如就足影響於判決之重要證物
    漏未斟酌者，固得依民事訴訟法第497條規定，提起再審之
    訴。查，本件再審原告所稱本院原確定判決，所漏未斟酌之
    重要證據，即再審原告與訴外人陳蔚茹間買賣契約第9條第3
    項第2款之約定，惟於本院100年度建上易字第39號減少價金
    事件審理時，上揭買賣契約之形式真正，業為兩造列為不爭
    執事項，且經原確定判決審酌，並說明：「另被上訴人（即
    再審原告）指摘臺北市土木技師公會報告效力，與臺灣土木
    技師公會報告鑑定結果有異，不符系爭買賣契約第9條第3項
    第2款約定云云，要與被上訴人知悉系爭瑕疵之存在無涉，
    附此敘明。」等語（見上開確定判決理由欄第六、(一)1.項
    ）並無漏未斟酌之情形。則再審原告主張原確定判決就上開
    之系爭買賣契約第9條第3項第2款重要證物漏未斟酌等語，
    自非實在，為無可取，顯無理由。至再審原告主張臺北市土
    木技師公會鑑定過程有無瑕疵，及鑑定報告是否可採，得否
    作為再審原告知悉系爭瑕疵之依據；以及應以何時點作為再
    審原告主張民法第356條解除契約或減少價金之6個月除斥期
    間起算日，均屬原確定判決認定事實之職權行使有無不當，
    非屬民事訴訟法第497條規定之關於就足以影響判決之重要
    證據漏未斟酌之再審事由，併此敘明。
五、綜上，原確定判決並無再審原告所指民事訴訟法第496條第1
    項第1款、第497條再審事由。從而再審原告提起本件再審之
    訴，顯無再審理由，爰不經言詞辯論，逕以判決駁回之。
六、本件事證已臻明確，再審原告其餘之攻擊防禦方法，經本院
    斟酌後，認均不足以影響本判決之結果，爰不再一一論述，
    附此敘明。
七、據上論結，本件再審之訴為顯無理由，依民事訴訟法第502
    條第2項、第78條判決如主文。
中    華    民    國   100    年    10    月    31    日
                    民事第一庭
                        審判長法  官  張耀彩
                              法  官  林金吾
                              法  官  吳光釗
正本係照原本作成。
不得上訴。
中    華    民    國   100    年    11    月    2     日
                              書記官  鄭兆璋